【裁判字號】    98,交聲,24
【裁判日期】    980515
【裁判案由】    違反道路交通管理處罰條例聲明異議
【裁判全文】
臺灣新竹地方法院交通事件裁定          98年度交聲字第24號
移送機關    交通部公路總局新竹區監理所新竹市監理站
異  議  人
即受處分人  甲○
上列異議人因違反道路交通管理處罰條例案件，不服交通部公路
總局新竹區監理所新竹市監理站中華民國97年11月28日竹監新四
字第裁51-ZBC074690號違反道路交通管理事件裁決書所為之處分
，聲明異議，本院裁定如下：
    主  文
原處分撤銷。
甲○汽車駕駛人，行駛於高速公路，不遵使用限制之管制規則而
有行車速度超過規定之最高速限未滿二十公里行為，處罰鍰新臺
幣仟元，並記違規點數壹點。
    理  由
一、原處分意旨略以：異議人即受處分人甲○於民國97年8 月27
    日10時25分許，駕駛車牌號碼LO-7788 號自用小客車，行經
    國道3 號北向110.9 公里，以時速125 公里超速行駛（該處
    限速110 公里），經國道公路警察局第2 警察隊後龍分隊執
    勤警員乙○○使用雷射測距測速器測得異議人超速行駛，而
    依法掣發內政部警政署國道公路警察局公警局交字第ZBC074
    690 號舉發違反道路交通管理事件通知單逕行加以舉發。嗣
    異議人於前揭通知單上所載應到案日期前到案並提出申訴，
    經交通部公路總局新竹區監理所函請舉發單位調查結果，仍
    認異議人駕駛上揭自小客車有前開違規行為，原處分機關於
    97年11月28日依道路交通管理處罰條例第33條第1 項第1 款
    、道路交通管理事件統一裁罰基準表之規定，以竹監新四字
    第裁51-ZBC074690號違反道路交通管理事件裁決書裁處異議
    人罰鍰新臺幣（下同）3,000元。
二、異議意旨略以：異議人國道3 號公路110.9 公里處並無測速
    儀之設立，亦無任何警告標誌可供駕駛人用路參考，且異議
    人無法同意交通警員以手摰方式獵取違規駕駛車輛，依國道
    3 號高速公路之一般路段行駛速度之上限為每小時110 公里
    ，民眾用路常識皆知其彈性容許為加10公里，即不得超過每
    小時120 公里，該違規通知單所註明為110.9 公里，何以開
    罰？且罰單所採證之照片中清可見2 車並馳，不具單獨個案
    指證效力；另該測速儀可能因「人為」、「手摰」失誤，異
    議人為此聲明異議，請求撤銷原處分云云。
三、按汽車行駛高速公路，應依速限標誌指示，高速公路及快速
    道路交通管制規則第5 條第1 項前段定有明文。又汽車行駛
    於高速公路，不遵使用限制之管制規則而行車速度超過規定
    之最高速限，處汽車駕駛人3,000 元以上6,000 元以下罰鍰
    ，道路交通管理處罰條例第33條第1 項第1 款定有明文。次
    按汽車駕駛人駕駛汽車違反道路交通管理處罰條例第33條第
    1 項第1 款規定者，除應依該條所規定之罰鍰處罰外，並予
    記違規點數1 點，道路交通管理處罰條例第63條第1 項第1
    款亦定有明文。
四、經查：
  (一)本件異議人自承有於97年8 月27日上午10時25分許，駕駛車
    號LO-7788 號自小客車，行經國道3 號高速公路北上110.9
    公里處，為內政部警政署國道公路警察局第二警察隊執勤警
    員逕行舉發等情，復有上開舉發通知單、照片附卷可稽，故
    異議人於該時地確實行經高速公路該路段且遭警逕行舉發之
    情事，堪以認定。
  (二)異議人固辯稱：取締處前方並無警告標誌云云。然衡諸道路
    交通管理處罰條例第7 條之2 第3 項條文之立法意旨，其警
    告標誌之設置應係為預先促使駕駛人注意減速，避免因速限
    或警示標誌距離舉發地點過短，使駕駛人反應不及而無從依
    速限行駛所由設，以期駕駛人在避免受罰之心理下，達到依
    行車速限駕駛進而維護行車安全之最大效益，而本件違規地
    點前方即該路段北向111.6 公里處設有「前有測速照相」告
    示牌，此有內政部警政署國道公路警察局第二警察隊98年5
    月6 日公警二交字第0980203489號函暨所附照片附卷可參（
    見本院卷第31頁至第32頁），顯見舉發機關舉發超速違規未
    違反前開規定，是異議人前揭所辯：取締違規前方未設立警
    告標誌云云，並不足採。
  (三)證人即當時舉發員警乙○○於本院調查時結證稱：因測速機
    器上有瞄準鏡，我用瞄準鏡上的紅點對準要測速的車輛，因
    瞄準鏡上的紅點是在十字標誌的正中間，所以可以確認瞄準
    的車輛就是LO-7788 號車，測速機有定期檢驗，且我在當天
    出勤前有先檢查過，檢測結果正常，當天的測速機是用腳架
    架著，我先以肉眼研判該車有無超速，再調整機器去瞄準車
    輛測速，因測速機是發射雷射光，發射雷射光的點和瞄準鏡
    上的紅點是同一個點，被瞄準的車輛如果有超速，儀器就會
    自動以十字標示並拍照等語明確（見本院卷第26頁至第28頁
    ），且有經濟部標準檢驗局97年1 月4 日所核發之雷射測速
    儀檢定合格證書、國道公路警察局第二警察隊後龍分隊測速
    設備例行性檢測登記簿在卷可稽（見本院卷第24頁至第25頁
    ）；復觀以本件舉發照片，在異議人所駕駛之上開車輛右前
    方向燈處處確有雷達鎖定之十字標誌等情（見本院卷第10頁
    ），與證人乙○○上開證述相符，足證異議人所駕駛上開車
    輛即為測速機鎖定之標的，而無誤測之可能。因此，異議人
    此部分所辯與事實不符，不足以採。
  (四)是以，本件事證明確，受處分人之違規行為堪以認定。
五、綜上所述，異議人確有在上揭時地駕駛汽車超速行駛之違規
    行為，從而原處分機關依道路交通管理處罰條例第33條第1
    項第1 款規定，裁處異議人罰鍰3,000 元，固非無據，然按
    駕駛人違反道路交通管理處罰條例第33條第1 項第1 款規定
    者，除應依該條款所規定之罰鍰處罰外，並予記違規點數1
    點，道路交通管理處罰條例第63條第1 項第1 款定有明文，
    已如前述，原處分機關漏未記違規點數1 點，則有不當。是
    本件聲明異議雖無理由，惟原處分既有前開不當之處，即無
    法維持而應由本院予以撤銷，並另依道路交通管理處罰條例
    第33條第1 項第2 款、第63條第1 項第1 款及違反道路交通
    管理事件統一裁罰基準表規定，裁處如主文第2 項所示之處
    分，以資適法。
據上論斷，應依依道路交通案件處理辦法第20條前段，裁定如主
文。
中    華    民    國    98    年    5     月    15    日
                  交通法庭  法  官  朱美璘
以上正本證明與原本無異。
如不服本裁定，應於裁定送達後5日內向本院提出抗告狀。
中    華    民    國    98    年    5     月    15    日
                            書記官  楊嘉惠


司法院資訊處製作；財團法人民間司法改革基金會備份。
